【裁判字號】    96,訴,2662
【裁判日期】    970131
【裁判案由】    違反毒品危害防制條例
【裁判全文】
臺灣彰化地方法院刑事判決              96年度訴字第2662號
公  訴  人  臺灣彰化地方法院檢察署檢察官
被      告  甲○○
上列被告因違反毒品危害防制條例案件，經檢察官提起公訴（96
年度毒偵字第5993號），本院合議庭裁定由受命法官獨任進行簡
式審判程序，茲判決如下：
    主  文
甲○○施用第一級毒品，累犯，處有期徒刑玖月，扣案之第一級
毒品海洛因壹包（淨重零點肆陸公克，空包裝重零點壹公克，
，且內含有第三級毒品愷他命）沒收銷燬之，研磨機壹臺沒收。
又施用第二級毒品，累犯，處有期徒刑伍月。應執行有期徒刑壹
年，扣案之第一級毒品海洛因壹包（淨重零點肆陸公克，空包裝
重零點壹公克，且內含有第三級毒品愷他命）沒收銷燬之，研
磨機壹臺沒收。
    犯罪事實
一、甲○○曾於民國92年間分別因施用第1 、2 級毒品等案件，
    經本院以92年度訴字第362 號刑事判決分別判處有期徒刑8
    月、5 月，應執行有期徒刑11月確定；因竊盜案件，經本院
    以92年度易字第329 號刑事判決判處有期徒刑10月確定，上
    揭案件經聲請法院裁定應執行有期徒刑1 年8 月確定後，經
    移送執行，於94年5 月10日假釋出監並付保護管束，於94年
    10月5 日保護管束期滿未經撤銷，視為執行完畢。其前於89
    年間因施用毒品案件，經本院以89年度毒聲字第1892號裁定
    送勒戒處所觀察、勒戒後，認無繼續施用毒品之傾向，於89
    年11月1 日觀察、勒戒執行完畢釋放，並由臺灣彰化地方法
    院檢察署檢察官以89年度毒偵字第5213號為不起訴處分確定
    ；復於92年間因施用毒品案件，經本院以92年度毒聲字第28
    7 號裁定送勒戒處所觀察、勒戒後，認有繼續施用毒品之傾
    向，經本院以92年度毒聲字第530 號裁定令入戒治處所施以
    強制戒治，惟於93年1 月9 日施行之新修正毒品危害防制條
    例第35條第1 項規定，強制戒治中之案件，適用修正後之規
    定，故該強制戒治不能繼續執行，另由臺灣彰化地方法院檢
    察署檢察官以92年度戒執2 字第181 號法律修正行政報結，
    並未繼續執行強制戒治；其於前揭強制戒治執行完畢釋放5
    年內，於92年間因施用第1 、2 級毒品案件，經本院於92年
    4 月8 日以92年度訴字第362 號刑事判決判處有期徒刑8 月
    、5 月，應執行有期徒刑11月，並於95年4 月28日確定。詎
    其不知悔改，明知海洛因、甲基安非他命分別業經公告為毒
    品危害防制條例第2 條第2 項第1 、2 款所列管之第1 、2
    級毒品，不得非法持有、施用，於前揭強制戒治執行完畢釋
    放後5 年內，於92年間再犯施用毒品案件，經法院判處罪刑
    確定後，復另分別基於施用第1 級毒品海洛因、第2 級毒品
    甲基安非他命之犯意，(一)於96年9 月10日晚上11時許，在其
    位於彰化縣彰化市○○路○段590 巷16號住處內，利用其所
    有之研磨器將海洛因、葡萄糖混合後，摻入香菸內點燃吸食
    煙霧之方式，施用第1 級毒品海洛因1 次；(二)另於96年9 月
    10日晚上12時許，亦在其上址住處內，將甲基安非他命以鋁
    箔紙隔熱燒烤吸食煙霧之方式，施用第2 級毒品甲基安非他
    命1 次。嗣經警方於96年9 月11日上午10時許，在彰化縣彰
    化市○○○○道路與彰南路口處臨檢查獲，且扣得其所有施
    用海洛因所剩餘之第1 級毒品海洛因1 包（淨重0.46公克，
    空包裝重0.31公克，且內含有第3 級毒品愷他命），並經其
    同意至其位於彰化縣彰化市○○路○段348 巷173 號10樓居
    處內搜索，且扣得其所有用以混合海洛因、葡萄糖供己施用
    之研磨機1 臺，並於96年9 月12日下午1 時17分採尿送驗後
    ，始知上情。
二、案經臺中市警察局報請臺灣彰化地方法院檢察署檢察官偵查
    起訴。
    理  由
一、本案被告甲○○所犯係死刑、無期徒刑、最輕本刑為3 年以
    上有期徒刑以外之罪，其於準備程序就前揭被訴事實為有罪
    之陳述，經受命法官告知簡式審判程序之旨，並聽取其與公
    訴人之意見後，本院認無不得或不宜改依簡式審判程序進行
    之處，爰依刑事訴訟法第273 條之1 第1 項、第284 條之1
    ，裁定本案由受命法官獨任進行簡式審判程序，合先敘明。
二、訊據被告對其於上揭時、地，分別施用第1 級毒品海洛因及
    第2 級毒品甲基安非他命各1 次之事實，均坦承不諱（參見
    本院97年1 月28日審判筆錄）並有查獲現場照片影本3 張（
    參見警卷）附卷可參，核屬相符，且有扣案粉末1 包，經送
    驗後係第1 級毒品海洛因且含有第3 級毒品愷他命（淨重0.
    46公克，空包裝重0.31公克），此有法務部調查局96年12月
    23日調科壹字第09623083720 號鑑定書1 紙（參見本院卷宗
    ）附卷可參；至扣案之研磨機1 臺，係被告所有將海洛因、
    葡萄糖混合，供施用第1 級毒品海洛因所用之物，業經被告
    於本院審理中供明在卷，可資佐證。另查：
  (一)被告係於96年9 月12日下午1 時17分，經警方採集被告尿液
    送驗結果，分別呈嗎啡陽性及甲基安非他命陽性反應，此有
    中山醫學大學附設醫院檢驗科藥物檢測中心96年9 月27日尿
    液檢驗報告及委託驗尿代號與真實姓名對照認證單各1 紙（
    參見臺灣彰化地方法院檢察署96年度毒偵字第8562號偵查卷
    宗第12頁）附卷可稽，足見被告確有施用第1 級毒品海洛因
    、第2級毒品甲基安非他命之事實，應可認定。
  (二)按海洛因施用入人體後水解還原成嗎啡，再循嗎啡之代謝方
    式排出體外，業據行政院衛生署藥物食品檢驗局73藥檢壹字
    第030221號函說明綦詳，且依醫學臨床實驗及根據英國藥學
    會出版Isolation and Indentification of Drugs一書第2
    版載明：口服或注射海洛因後可快速吸收，並於血液中迅速
    代謝成6 —乙醯嗎啡，然後轉變成嗎啡；再毒品施用後於尿
    液、血液中可檢出之最大時限，與施用劑量、施用頻率、施
    用方式、施用者飲水量之多寡、個人體質、檢體收集時間點
    及所用檢測方法之靈敏度等因素有關，因個案而異，一般於
    尿液中可檢出之最大時限，古柯鹼為施用後1 至4 天、海洛
    因為2 至4 天、嗎啡為2 至4 天、大麻為1 至10天、安非他
    命為1 至4 天、甲基安非他命為1 至5 天、MDMA為1 至4 天
    、MDA 為1 至4 天、Ketamine為2 至4 天等語，業經行政院
    衛生署藥物食品檢驗局92年7 月17日管檢字第0920005404號
    函、92年7 月23日管檢字第0920005609號函載明明確。是參
    酌前揭報告，被告自白於前揭時間分別有施用第1 級毒品海
    洛因、第2 級毒品甲基安非他命各1 次之犯行等語，核與事
    實相符，應堪採信。
  (三)按施用第1 、2 級毒品為犯罪行為，毒品危害防制條例第10
    條定有處罰明文。故施用第1 、2 級毒品者，依前揭規定本
    應科以刑罰。惟基於刑事政策，對合於一定條件之施用者，
    則依同條例第20條、第23條之規定，施以觀察、勒戒及強制
    戒治之保安處分。毒品危害防制條例於92年7 月9 日修正公
    布，自93年1 月9 日施行，其中第20條、第23條將施用毒品
    之刑事處遇程序，區分為「初犯」及「5 年內再犯」、「5
    年後再犯」。依其立法理由之說明：「初犯」，經觀察、勒
    戒或強制戒治後，應為不起訴處分或不付審理之裁定；經觀
    察、勒戒或強制戒治執行完畢釋放後，「5 年內再犯」者，
    因其再犯率甚高，原實施之觀察、勒戒及強制戒治既已無法
    收其實效，爰依法追訴或裁定交付審理。至於經觀察、勒戒
    或強制戒治執行完畢釋放後，「5 年後再犯」者，前所實施
    之觀察、勒戒或強制戒治已足以遮斷其施用毒品之毒癮，為
    期自新及協助其斷除毒癮，仍適用「初犯」規定，先經觀察
    、勒戒或強制戒治之程序。從而依修正後之規定，僅限於「
    初犯」及「5 年後再犯」二種情形，始應先經觀察、勒戒或
    強制戒治程序。倘被告於5 年內已再犯，經依法追訴處罰，
    縱其第3 次（或第3 次以上）再度施用毒品之時間，在初犯
    經觀察、勒戒或強制戒治執行完畢釋放5 年以後，已不合於
    「5 年後再犯」之規定，且因已於「5 年內再犯」，顯見其
    再犯率甚高，原實施觀察、勒戒或強制戒治，已無法收其實
    效，即應依該條例第10條處罰（最高法院95年度第7 次刑事
    庭會議決議要旨參照）。經查，被告前於89年間因施用毒品
    案件，經本院以89年度毒聲字第1892號裁定送勒戒處所觀察
    、勒戒後，認無繼續施用毒品之傾向，於89年11月1 日觀察
    、勒戒執行完畢釋放，並由臺灣彰化地方法院檢察署檢察官
    以89年度毒偵字第5213號為不起訴處分確定；復於92年間因
    施用毒品案件，經本院以92年度毒聲字第287 號裁定送勒戒
    處所觀察、勒戒後，認有繼續施用毒品之傾向，經本院以92
    年度毒聲字第530 號裁定令入戒治處所施以強制戒治，惟於
    93年1 月9 日施行之新修正毒品危害防制條例第35條第1 項
    規定，強制戒治中之案件，適用修正後之規定，故該強制戒
    治不能繼續執行，另由臺灣彰化地方法院檢察署檢察官以92
    年度戒執2 字第181 號法律修正行政報結，並未繼續執行強
    制戒治；其於前揭強制戒治執行完畢釋放5 年內，於92年間
    因施用第1 、2 級毒品案件，經本院於92年4 月8 日以92年
    度訴字第362 號刑事判決判處有期徒刑8 月、5 月，應執行
    有期徒刑11月，並於95年4 月28日確定等情之事實，此有臺
    灣高等法院被告前案紀錄表、臺灣彰化地方法院檢察署刑案
    資料查註紀錄表各1 份附卷可參。被告前既曾因施用毒品案
    件，經強制戒治後，復於強制戒治執行完畢釋放後5 年內，
    再犯施用毒品罪，且經法院判處罪刑確定，被告於犯罪事實
    欄一所示時間再度各施用海洛因、甲基安非他命之犯行等情
    ，即非屬毒品危害防制條例第20條第3 項所定「5 年後再犯
    」之情形，檢察官逕行起訴，要無不合。依前開說明，本案
    被告上開所為，係於上揭強制戒治執行完畢釋放後5 年內，
    再犯施用毒品罪，且經法院判處罪刑確定後，再度各犯本案
    之毒品危害防制條例第10條第1 、2 項施用第1 、2 級毒品
    罪，本案事證明確，被告上開犯行，洵堪認定。
三、按海洛因、甲基安非他命分別為毒品危害防制條例第2 條第
    2 項第1 、2 款所明定之第1 、2 級毒品。核被告於犯罪事
    實欄一(一)部分所為，均係犯毒品危害防制條例第10條第1 項
    之施用第1 級毒品罪；另於犯罪事實欄一(二)部分所為，係犯
    毒品危害防制條例第10條第2 項之施用第2 級毒品罪。被告
    各次持有第1 、2 級毒品進而施用，其持有之低度行為分別
    為施用之高度行為所吸收，均不另論持有毒品之罪。被告所
    犯上開2 罪，犯意各別，行為互異，應分論併罰。另查，被
    告曾於92年間分別因施用第1 、2 級毒品等案件，經本院以
    92年度訴字第362 號刑事判決分別判處有期徒刑8 月、5 月
    ，應執行有期徒刑11月確定；因竊盜案件，經本院以92年度
    易字第329 號刑事判決判處有期徒刑10月確定，上揭案件經
    聲請法院裁定應執行有期徒刑1 年8 月確定後，經移送執行
    ，於94年5 月10日假釋出監並付保護管束，於94年10月5 日
    保護管束期滿未經撤銷，視為執行完畢等情，此有臺灣高等
    法院被告前案紀錄表、臺灣彰化地方法院檢察署刑案資料查
    註紀錄表各1 份存卷可考，其於5 年內故意再犯本案有期徒
    刑以上之2 罪，應依刑法第47條第1 項之規定，各論以累犯
    ，並均加重其刑。爰審酌被告前因施用毒品案件，經強制戒
    治執行完畢釋放後，仍未能徹底戒絕毒品，復犯本案施用毒
    品罪，顯見其無戒毒悔改之意，惟念其施用毒品之手段、施
    用毒品乃自戕一己之身體健康，尚未對他人造成危害，且犯
    後已坦承犯行，態度良好等一切情狀，各量處如主文所示之
    刑，並定其應執行之刑。又被告上揭所為之犯罪時間，均係
    在96年4 月24日以後所犯，核與中華民國96年罪犯減刑條例
    第2 條第1 項之應減刑規定不符，自均不應予減輕其刑，附
    此敘明。
四、又毒品危害防制條例第18條第1項前段之規定，乃刑法第38
    條第1項第1款之特別規定，此所稱查獲之毒品，係指有罪判
    決書於事實欄內，已經認定為被告有罪事實之毒品，即足當
    之，不以仍屬於被告所有者為限（最高法院92年度臺非字第
    297 號裁判要旨參照）。經查：
  (一)扣案之粉末1 包（淨重0.46公克，空包裝重0.31公克且含有
    第3 級毒品愷他命），經送驗後係第1 級毒品海洛因，且係
    被告於犯罪事實欄一(一)所示之施用海洛因後所剩餘，已如前
    述，且該包裝海洛因之塑膠袋，業已無法與毒品析離，亦經
    法務部調查局以93年3 月19日調科壹字第09300113060 號函
    釋明確，均屬違禁物，不問是否屬於犯人所有與否，依毒品
    危害防制條例第18條第1 項前段規定，併予宣告沒收銷燬之
    。又鑑定耗損之毒品，既已滅失，即無庸併予宣告沒收銷燬
    ，附此敘明。
  (二)至扣案之研磨機1 臺係被告所有供施用第1 級毒品海洛因所
    用之物，業經被告供明在卷，業如前述，爰依刑法第38條第
    1 項第2 款之規定，併予宣告沒收。
據上論斷，應依刑事訴訟法第273 條之1 第1 項、第299 條第1
項前段，毒品危害防制條例第10條第1 項、第2 項、第18條第1
項前段，刑法第11條、第47條第1 項、第38條第1 項第2 款、第
51條第5 款，判決如主文。
本案經檢察官吳曉婷到庭執行職務。
中    華    民    國    97    年    1     月    31    日
                  刑事第八庭      法  官  唐中興
以上正本證明與原本無異。
如不服本判決，應於判決送達後10日內，向本院提出上訴書狀，
上訴書狀應「敘述具體上訴理由」，並按他造當事人之人數附繕
本。「切勿逕送上級法院」。
中    華    民    國    97    年    2     月    1    日
                                  書記官  吳政
【附錄本案判決論罪科刑法條全文】：
毒品危害防制條例第10條
施用第1級毒品者，處6月以上5年以下有期徒刑。
施用第2級毒品者，處3年以下有期徒刑。


司法院資訊處製作；財團法人民間司法改革基金會備份。
